【裁判字號】    99,訴,135
【裁判日期】    990309
【裁判案由】    強盜等
【裁判全文】
臺灣彰化地方法院刑事判決               99年度訴字第135號
公  訴  人  臺灣彰化地方法院檢察署檢察官
被      告  辛○○
選任辯護人  謝錫深律師
上列被告因強盜等案件，經檢察官提起公訴（98年度偵字第1081
7 號、99年度偵字第393 號、第487 號），本院判決如下：
    主  文
辛○○所犯如附表所示之罪，各處如附表主文欄所示之刑，應執
行有期徒刑捌年。扣案之深藍色口罩壹個沒收。
    事  實
一、辛○○前於民國（下同）93年間，因搶奪案件經本院以94年
    度訴字第181 號判處有期徒刑2 年，經上訴後，由臺灣高等
    法院臺中分院以94年度上訴字第626 號駁回上訴確定【第1
    案】；另因竊盜案件，經本院以94年度易字第100 號判處有
    期徒刑3 月確定【第2 案】；復因違反毒品危害防制條例案
    件，經本院以94年度訴字第330 號判處有期徒刑10月、6 月
    ，應執行有期徒刑1 年3 月確定【第3 案】；前揭第2 案與
    第3 案之罪，經臺灣高等法院臺中分院以96年度聲減字第73
    9號裁定減刑為有期徒刑1月15日、5月、3月，並與第3案不
    應減刑之罪裁定應執行有期徒刑2年8月確定，入監執行後，
    於96年8月6日縮刑期滿執行完畢。詎其猶未知悔改，復意圖
    為自己不法之所有，為下列犯行：
    (一)於附表編號1 所示之時間、地點，以附表編號1 所示之方
      式，徒手竊得庚○○所有MB7-093號普通重型機車一台。
    (二)又騎前揭(一)竊得機車，另起犯意，於附表編號2所示之時
      間、地點，以附表編號2所示之方式，搶奪甲○○之皮包
      ，得手後，乃將該皮包內之現金新臺幣（下同）7000 多
      元花用無存，該皮包及甲○○放置在該皮包內之證件則丟
      棄在彰化縣北斗鎮某處之水溝。
    (三)於附表編號3所示之時間、地點，見丙○○1人在蕃茄園內
      工作，乃認有機可趁，便先將丙○○放置在蕃茄園外之機
      車牽移至他處（涉犯竊盜罪嫌部分，另經不起訴之處分）
      ，再以附表編號3所示之方式，對丙○○施以暴力，至使
      不能抗拒而強取丙○○所有之黃金項鍊1條及霹靂腰包1
      只（內含現金100多元及手機1支），得手後乃將前開黃金
      項鍊以1萬6千元代價，販售與年籍不詳綽號「阿田」之成
      年男子，並連同所得現金100多元均花用無存，手機1支（
      含手機套一個）則帶回居處藏匿。
    (四)於附表編號4所示之時間、地點，以附表編號4所示之方式
      ，徒手竊得戊○○所有之FA5-291號普通重型機車一台。
    (五)又騎前揭(四)竊得之機車，另起犯意，於附表編號5所示之
      時間、地點，以附表編號5所示之方式搶奪乙○○之皮包1
      只，得手後，乃將該皮包內之現金約800元花用無存，該
      皮包及乙○○放置在該皮包內之手機、證件等物則丟棄在
      彰化縣員林鎮某處之水溝。
    (六)於附表編號6所示之時間、地點，以附表編號6所示之方式
      ，搶奪丁○○○之皮包1只，得手後，乃將該皮包內之現
      金1000多元花用無存，該皮包及丁○○○放置在皮包內之
      證件及衣物等物品則丟棄在彰化縣溪湖鎮某處之水溝。
    嗣經警在戊○○所有FA5-291 號機車及放置在該機車之安全
    帽上採取指紋，送內政部刑事警察局比對而查獲上情，並在
    辛○○所有之6B-8812 號自小客車內，扣得辛○○於附表編
    號5所示時地行搶所穿著之深色紅條紋外套1件、深藍色口罩
    1個、黑色涼鞋1雙及機車鑰匙1把，暨附表編號3所示時地強
    盜所用之粉紅色布條1面，另在現場扣得美工刀1把（與本件
    犯罪事實均無關連，詳後述）等物，在警方尚未發現其曾犯
    附表編號第6之案件時，辛○○並向員警自白其所犯如附表
    編號6所示之犯行，始悉上情。
二、案經臺灣彰化地方法院檢察署檢察官指揮彰化縣警察局員林
    分局暨彰化縣警察局北斗分局報請臺灣彰化地方法院檢察署
    檢察官偵查起訴。
    理  由
壹、程序部分：
一、按被告以外之人於審判外之陳述，雖不符刑事訴訟法第159
    條之1 至第159 條之4 之規定，而經當事人於審判程序同意
    作為證據，法院審酌該言詞陳述或書面陳述作成時之情況，
    認為適當者，亦得為證據。當事人、代理人或辯護人於法院
    調查時知有第159 條第1 項不得為證據之情形，而未於言詞
    辯論終結前聲明異議者，視為有前項之同意，同法第159 條
    之5 第1 、2 項定有明文。立法意旨在於傳聞證據未經當事
    人之反對詰問予以核實，原則上先予排除，惟若當事人已放
    棄反對詰問權，於審判程序中表明同意該等傳聞證據可作為
    證據，基於尊重當事人對傳聞證據之處分權，及證據資料愈
    豐富，愈有助於真實發見之理念，且強化言詞辯論主義，使
    訴訟程序得以順暢進行，上開傳聞證據亦均具有證據能力。
二、查本案下列據以認定被告犯罪事實存否之被告以外之人之言
    詞或書面陳述或非供述證據，被告、辯護人及檢察官於本院
    準備程序時，均同意作為證據，且於本院言詞辯論終結前，
    均未聲明異議，而本院審酌該言詞陳述、書面陳述及非供述
    證據作成之情況，未見有何不適當之情形，故依前開規定，
    是後述所引用證據之證據能力均無疑義，合先敘明。
貳、實體部分：
一、上揭犯罪事實，業據被告辛○○於警詢、偵查中與本院行準
    備程序及審理中均坦承不諱，並有附表所示證據欄內所載之
    證據資料在卷可稽，此外，復有搜索扣押筆錄、扣押物品目
    錄表、扣押物品清單、現場蒐證暨扣押物品照片等件在卷可
    稽，另有扣案之深色紅條紋外套1件、深藍色口罩1個、黑色
    涼鞋1雙、機車鑰匙1把、粉紅色布條1面在卷可資佐證，足
    認被告之自白與事實相符，本案事證已臻明確，被告之上開
    犯行洵堪認定。
二、次按強盜罪之態樣包含強暴與脅迫，所謂強暴，係直接或間
    接對於人之身體施以暴力，以壓制被害人之抗拒之狀態而言
    ；脅迫則係指行為人以威嚇之方法使被害人心理上產生恐懼
    ，以達到至使不能抗拒之程度（最高法院94年度臺上字第70
    41號判決可參）。且強盜罪之強暴、脅迫，以所施用威嚇之
    程度，客觀上足以壓抑被害人之意思，至使不能抗拒為已足
    。至施用之威嚇手段，客觀上是否足以壓抑被害人之意思自
    由，應依一般人在同一情況下，其意思自由是否因此受壓制
    為斷，不以被害人之主觀意思為準（此觀最高法院87年度臺
    上字第3705號判決即明）。本案被告辛○○雖坦承附表編號
    3所為之大部份犯行，惟辯護人之辯護意旨稱：被害人丙○○未達至使不能抗拒程度，應非構成強盜罪云云。惟據被害
    人丙○○到庭證稱：伊於98年11月30日時在果園採蕃茄，被
    告用一條大抹布從後方蒙住伊的頭，伊的眼睛、鼻子、嘴巴
    都被蒙住，看不到東西，後來被告用手臂從後方勒住伊的脖
    子，有點窒息，呼吸困難，連要發出聲音都很困難，所以頭
    昏眼花四肢無力，歹徒就搶走脖子上的項鍊還有掛在腰上的
    霹靂包，當時伊已經四肢無力沒有辦法在掙扎了，感覺歹徒
    好像要致伊於死的樣子，而且還從後方拉下伊的褲子，伊剛
    開始先掙扎，用雙手想將歹徒勒住脖子的那隻手拉開，他的
    力道很大，伊用力拉也拉不開，在掙扎之後，歹徒突然鬆手
    就跑掉了，整個過程持續大約十分鐘。當時的心情很恐慌，
    很害怕，好像要死了等語。被告對前揭證人證詞則表示；「
    我用抹布蒙住她的臉時，我們二個人都跌倒在地，我的手肘
    靠在她的脖子上，所以被害人會覺得力道很大，我當時用手
    肘壓住被害人脖子的時候，另一隻手是從後面搶走被害人的
    項鍊，至於霹靂包我是從旁邊把它拉走，不小心也把被害人
    的褲子拉下來，因為霹靂包是繫在腰際。對被害人說當時我
    的力道已經讓她沒有辦法抗拒，我沒有意見。」（見本院99
    年2月23日審判筆錄）。本案被告辛○○先以布條強行蓋住
    被害人之頭部，限制被害人之視覺感官，並以手臂從背後勒
    住被害人之脖子，而被告正值壯年，力氣不小，被告在被害
    人丙○○因被布條蓋住視覺一片黑暗，強行取走被害人丙○○身上之項鍊，且並因為強力拉扯被害人腰上的霹靂包，甚
    而使被害人之褲子亦同時受力拉扯而下，該行為外觀，自足
    以使被害人丙○○產生畏懼，衡情身處此種情境，當足以感
    受自身生命、身體、安全所可能遭受之危險，於客觀上顯已
    達到使一般人在心理上處於不能抗拒之狀態，足認被告顯係
    以強暴之方式使被害人內心恐懼而達到無法抵抗之程度，以
    遂行強取財物之目的至明，故辯護人所辯被害人當時尚未達
    不能抗拒之程度云云，顯不可採。
三、核被告辛○○就附表編號1 、4 所為，係犯刑法第320 條第
    1 項之竊盜罪；就附表編號2 、5 、6 所為，係犯刑法第32
    5 條第1 項之搶奪罪；就附表編號3 所為，係犯刑法第328
    條第1 項之強盜罪。被告所犯如附表所示之6 罪，犯意各別
    ，行為互異，應予分論併罰。被告有上開犯罪事實欄所載之
    前科紀錄，而於98年8月6日縮刑期滿執行完畢等情，有臺灣
    高等法院被告前案紀錄表在卷可按，其於受有期徒刑執行完
    畢，5年內故意再犯本案有期徒刑以上之6罪，均為累犯，均
    應依刑法第47條第1項規定，各加重其刑。另被告於有偵查
    權限之機關發覺其涉有上開附表編號6所示之搶奪犯行前，
    於98年12月21日經警借提訊問時，主動向彰化縣警察局北斗
    派出所警員自首該次搶奪犯行，此有被告於98年12月21日之
    調查筆錄在卷可參（見99年度偵字第487號第9頁），並據證
    人即承辦警員胡敏男於本院審理時證述：起訴書附表編號6
    是被告自首的，當時此部分沒有任何其他被告涉案的跡證，
    是被告自己陳述之後才去調被害人報案資料來看，報案當時
    只知道被害人有報案，但不知道涉案人是誰等語無訛（詳本
    院99年2月23日審判筆錄），被告該次搶奪犯行，尚未為有
    偵查犯罪權限之機關或人員發覺，應屬無疑，並進而接受審
    判，自當符合自首之規定，應依刑法第62條前段之規定減輕
    其刑，且依法先加後減之。爰審酌被告辛○○正值青年，不
    思以正當途徑獲取個人所需，任意竊取他人財物，僅因缺錢
    花用，竟圖以強盜之方式貪圖不法利益，犯罪之動機、目的
    可議，且專對手無縛雞之力之女子下手，甚而以布條蒙頭、
    勒住被害人脖子之方式，強取財物，行徑惡劣，對被害人造
    成心理之驚嚇甚鉅，嚴重危害社會治安，敗壞善良風氣，兼
    衡以被告有竊盜、搶奪、毒品等多項前科（參卷附臺灣高等
    法院被告前案紀錄表），素行不良，再犯本件竊盜、搶奪、
    強盜等同類型案件，惡性重大，難以縱容，惟考量被告犯後
    坦承犯行，態度尚佳，堪認有悔悟，暨參酌其前開不法之手
    段、所造成之損害等一切情狀，分別量處如附表主文欄所示
    之刑，並定其應執行之刑，以示懲儆。又被告在犯本案前，
    從97年6月至98年11月15日間，大部分時間有在苗場工作，
    業據證人己○○到庭證述屬實，本案被告雖再犯多起案件，
    惟應屬臨時起意，尚非完全不務正業之慣犯，爰不另為強制
    工作之諭知。
四、至扣案之鑰匙1 支、粉紅色布條1 面，係被告分別竊取被害
    人機車時及強盜丙○○時所使用之物，然均非屬被告所有，
    業據其供明在卷，爰不予宣告沒收；另扣案之深色紅條紋外
    套1 件、黑色涼鞋1 雙，均為被告平日穿戴之衣、物，而非
    犯罪所用之物，爰不予宣告沒收；再扣案之美工刀1 把，並
    非被告用以犯本件強盜罪之工具，業據被告供明在卷，另訊
    據證人即被害人丙○○於偵查中亦證稱：當時伊被布條矇住
    雙眼，伊亦不知該美工刀是否為被告所持用，伊僅知道該美
    工刀係事後警方回到蕃茄園現場進行蒐證時發現而扣案等語
    ，是本件尚無積極事證足資證明前開美工刀為被告所有之犯
    案工具，爰不另宣告沒收；而扣案之深藍色口罩1個，則係
    被告所有，且係被告每次犯案時怕被認出來所使用，職是，
    該口罩顯係供犯罪所用之物無訛，爰依依刑法第38條第1項
    第2款宣告沒收，附此敘明。
據上論斷，應依刑事訴訟法第299 條第1 項前段，刑法第320 條
第1 項、第325 條第1 項、第328 條第1 項、第47條第1 項、第
62條前段、第51條第5款、第38條第1項第2款，判決如主文。
本案經檢察官林于人到庭執行職務。
中    華    民    國    99    年    3     月    9     日
                  刑事第九庭    審判長法  官  蕭文學
                                      法  官  黃齡玉
                                      法  官  楊舒嵐
以上正本證明與原本無異。
如不服本判決應於收受判決後10日內，向本院提出上訴書狀，並
應敘述具體理由;其未敘述上訴理由者，應於上訴期間屆滿後20
日內向本院補提理由書（均須按他造當事人之人數附繕本）「切
勿逕送上級法院」。
告訴人或被害人對於判決如有不服具備理由請求檢察官上訴者，
其上訴期間之計算係以檢察官收受判決正本之日期為準。
中    華    民    國    99    年    3     月    9     日
                                     書記官  卓俊杰
附表：
┌──┬────┬─────┬───┬──────────┬────┬──────────┬───────┐
│編號│時間    │地點      │被害人│犯案方式            │所得財物│證據                │主文          │
├──┼────┼─────┼───┼──────────┼────┼──────────┼───────┤
│  1 │98年11月│彰化縣田中│庚○○│以自備之機車鑰匙1 支│機車1輛 │1.庚○○於警詢時所為│辛○○竊盜，累│
│    │28日凌晨│鎮○○路  │      │，插入被害人所有    │        │  之指述。          │犯，處有期徒刑│
│    │5時許   │577號前   │      │MB7-093 號普通重型機│        │2.車籍查詢- 基本資料│伍月 。       │
│    │        │          │      │車之電門，徒手竊取之│        │  詳細畫面。        │扣案之深藍色口│
│    │        │          │      │。                  │        │3.監視器翻拍照片6 幀│罩壹個沒收。  │
│    │        │          │      │                    │        │  。                │              │
│    │        │          │      │                    │        │4．扣案深藍色口罩一 │              │
│    │        │          │      │                    │        │  只、外套一件、鑰匙│              │
│    │        │          │      │                    │        │  一支、黑色涼鞋一雙│              │
│    │        │          │      │                    │        │  。                │              │
├──┼────┼─────┼───┼──────────┼────┼──────────┼───────┤
│  2 │98年11月│彰化縣北斗│甲○○│騎乘MB7-093 號機車尾│皮包一只│1.甲○○於警詢時所為│辛○○搶奪，累│
│    │28日上午│鎮○○街  │      │隨被害人，乘被害人不│（內有現│  之指述。          │犯，處有期徒刑│
│    │8時40分 │221巷口   │      │備之際，徒手搶奪被害│金約7000│2.現場照片及監視器翻│拾月 。       │
│    │許      │          │      │人拿在手上之皮包。（│元、駕照│  拍照片共14幀。    │扣案之深藍色口│
│    │        │          │      │內有現金約7000元、駕│、行照等│3．扣案深藍色口罩一 │罩壹個沒收。  │
│    │        │          │      │照、行照等物）      │物）    │  只、外套一件、鑰匙│              │
│    │        │          │      │                    │        │  一支、黑色涼鞋一雙│              │
│    │        │          │      │                    │        │  。                │              │
│    │        │          │      │                    │        │                    │              │
│    │        │          │      │                    │        │                    │              │
├──┼────┼─────┼───┼──────────┼────┼──────────┼───────┤
│  3 │98年11月│彰化縣北斗│丙○○│以粉紅布條強行蓋住被│黃金項鍊│1.丙○○於警、偵訊及│辛○○強盜，累│
│    │30日上午│鎮七星里陶│      │害人頭部，至使不能抗│1 條、霹│  本院審理時所為之證│犯，處有期徒刑│
│    │11時40分│朱路2400地│      │拒，並徒手強取被害人│靂腰包1 │  述。              │伍年拾月。    │
│    │許      │號之番茄園│      │脖子上之黃金項鍊1 條│只（內有│2.己○○於警詢及本院│扣案之深藍色口│
│    │        │內        │      │及掛在腰際上之霹靂腰│現金100 │  審理時所為之證述。│罩壹個沒收。  │
│    │        │          │      │包1 只（內有現金100 │多元、手│3.贓物認領保管單。  │              │
│    │        │          │      │多元、手機1 支、手機│機1 支、│4.現場暨手機照片共40│              │
│    │        │          │      │套1個）             │手機套1 │  幀。              │              │
│    │        │          │      │                    │個）    │5.扣案手機1支、手機 │              │
│    │        │          │      │                    │        │  套1個、深藍色口罩 │              │
│    │        │          │      │                    │        │  一只、粉紅色布條一│              │
│    │        │          │      │                    │        │  條。              │              │
├──┼────┼─────┼───┼──────────┼────┼──────────┼───────┤
│  4 │98年12月│彰化縣社頭│戊○○│以自備之機車鑰匙1 支│機車1 輛│1.戊○○於警詢所為之│辛○○竊盜，累│
│    │14日凌晨│鄉里仁村員│      │，插入被害人所有FA5-│、安全帽│  指述。            │犯，處有期徒刑│
│    │4時許   │集路一段  │      │291號普通重型機車（ │1 頂    │2.監視器翻拍照片2幀 │伍月 。       │
│    │        │460號前   │      │機車上有安全帽一頂）│        │  。                │扣案之深藍色口│
│    │        │          │      │之電門，徒手竊取之。│        │3.失車- 唯讀案件基本│罩壹個沒收。  │
│    │        │          │      │                    │        │  資料。            │              │
│    │        │          │      │                    │        │4.贓物認領保管單。  │              │
│    │        │          │      │                    │        │5.內政部警政署刑事警│              │
│    │        │          │      │                    │        │  察局98年12月16日刑│              │
│    │        │          │      │                    │        │  紋字第0980174628號│              │
│    │        │          │      │                    │        │  鑑驗書。          │              │
│    │        │          │      │                    │        │6.現場勘驗報告表。  │              │
│    │        │          │      │                    │        │7.現場勘查圖照6 幀。│              │
│    │        │          │      │                    │        │8．扣案深藍色口罩一 │              │
│    │        │          │      │                    │        │  只、外套一件、鑰匙│              │
│    │        │          │      │                    │        │  一支、黑色涼鞋一雙│              │
│    │        │          │      │                    │        │  。                │              │
├──┼────┼─────┼───┼──────────┼────┼──────────┼───────┤
│  5 │98年12月│彰化縣員林│乙○○│騎乘FA5-291 號機車尾│皮包一只│1.乙○○於警詢所為之│辛○○搶奪，累│
│    │14日上午│鎮○○路及│      │隨被害人，乘被害人不│（內有現│  指述。            │犯，處有期徒刑│
│    │6時45 分│雙平路口之│      │備之際，徒手搶奪被害│金約800 │2．現場照片二張。   │拾月。        │
│    │許      │黃昏市場旁│      │人放置在其所有機車腳│元、手機│3．扣案深藍色口罩一 │扣案之深藍色口│
│    │        │          │      │踏板上之皮包1只（內 │1支、金 │  只、外套一件、鑰匙│罩壹個沒收。  │
│    │        │          │      │有現金約800元、手機 │融卡、證│  一支、黑色涼鞋一雙│              │
│    │        │          │      │一支、金融卡、證件等│件等物）│  。                │              │
│    │        │          │      │物）。              │        │                    │              │
├──┼────┼─────┼───┼──────────┼────┼──────────┼───────┤
│  6 │98年12月│彰化縣溪湖│胡張玉│騎乘被告胞弟之機車尾│皮包1只 │1.丁○○○於警詢所為│辛○○搶奪，累│
│    │16日下午│鎮○○○路│梅    │隨被害人，乘被害人不│（內有現│  之指述。          │犯，處有期徒刑│
│    │4時8分許│（忠覺派出│      │備之際，徒手搶奪被害│金1000多│2.員警胡敏男於本院審│柒月 。       │
│    │        │所附近）  │      │人放置在其所有腳踏車│元、健保│  理時所為之證述。  │扣案之深藍色口│
│    │        │          │      │前置物籃之皮包1 只。│卡、衣服│3．扣案深藍色口罩一 │罩壹個沒收。  │
│    │        │          │      │（內有現金1000多元、│、鑰匙等│  只。              │              │
│    │        │          │      │健保卡、衣服、鑰匙等│物）    │                    │              │
│    │        │          │      │物）                │        │                    │              │
└──┴────┴─────┴───┴──────────┴────┴──────────┴───────┘
附錄本案論罪科刑法條全文：
中華民國刑法第320條
(普通竊盜罪、竊佔罪)
意圖為自己或第三人不法之所有，而竊取他人之動產者，為竊盜
罪，處5 年以下有期徒刑、拘役或500 元以下罰金。
意圖為自己或第三人不法之利益，而竊佔他人之不動產者，依前
項之規定處斷。
前二項之未遂犯罰之。
中華民國刑法第325條
(普通搶奪罪)
意圖為自己或第三人不法之所有，而搶奪他人之動產者，處6 月
以上5 年以下有期徒刑。
因而致人於死者，處無期徒刑或7 年以上有期徒刑，致重傷者，
處3 年以上10年以下有期徒刑。
第 1 項之未遂犯罰之。
中華民國刑法第328條
意圖為自己或第三人不法之所有，以強暴、脅迫、藥劑、催眠術
或他法，至使不能抗拒，而取他人之物或使其交付者，為強盜罪
，處5 年以上有期徒刑。
以前項方法得財產上不法之利益或使第三人得之者，亦同。
犯強盜罪因而致人於死者，處死刑、無期徒刑或10年以上有期徒
刑；致重傷者，處無期徒刑或7 年以上有期徒刑。
第 1 項及第 2 項之未遂犯罰之。
預備犯強盜罪者，處1 年以下有期徒刑、拘役或3 千元以下罰金
。

司法院資訊處製作；財團法人民間司法改革基金會備份。
